【裁判字號】    89,訴,3235
【裁判日期】    891124
【裁判案由】    損害賠償
【裁判全文】
臺灣臺中地方法院民事判決  八十九年訴字第三二三五號
    原        告  甲○○
    兼訴訟代理人  丁○○
    被        告  丙○○
                          送達.
                  乙○○  住台.
                          （在台中看守所羈押中）
右當事人間請求損害賠償事件，原告對於刑事庭八十九年度交訴字第六八號過失致死
事件提起附帶民事訴訟，經本院刑事庭移送前來（八十九年度交附民字第一六二號）
，本院判決如左：
    主      文
被告應連帶給付原告丁○○新台幣玖萬零參佰肆拾貳元、原告甲○○新台幣壹佰壹拾
陸萬伍仟伍佰玖拾肆元，及均自民國八十九年十一月十日起至清償日止按年息百分之
五計算之利息。
原告其餘之訴駁回。
訴訟費用由被告連帶負擔百分之卅二；餘由原告負擔。
本判決第一項於原告丁○○以新台幣參萬壹仟元、原告甲○○以新台幣參拾捌萬玖仟
元分別為被告供擔保後，得假執行。
原告其餘假執行之聲請駁回。
    事      實
甲、原告方面：
一、聲明：被告應連帶給付原告丁○○新台幣（下同）二百零八萬一千九百四十四元
    、原告甲○○一百八十九萬零五百元，及均自起訴狀繕本送達之翌日起至清償日
    止，按年息百分之五計算之利息，並均陳明願提供擔保，請准宣告假執行。
二、陳述：
（一）被告乙○○受僱於被告丙○○即誌廣模板工程行擔任模板工作，平日即駕駛自
      小貨車載運模板至工地工作，於八十九年三月二日下午六時十分，駕駛被告丙○○所有車號Ｘ二－八八三一號自小貨車，沿台中市○○路，由東山路往太原
      路方向，以時速六十公里超速行駛，途經台中市○○路五七六號前，因下雨視
      線不清，且超速行駛，致並未注意車前狀況，於閃避右側欲超車之不詳車號車
      輛，向左避讓時，失控打滑，衝入對向車道，撞擊對向行駛由被害人蔡月嬋所
      駕駛車號ＭＬＷ－七六○號之機車，造成蔡月嬋因此受顱內出血之傷害，嗣送
      醫救治後，延至八十九年三月三日上午十一時二十五分，仍因傷重不治死亡。
（二）被告丙○○經營誌廣模板工程行，被告乙○○則受僱於誌廣模板工程行擔任司
      機一職，依民法第一百八十八條第一項規定，訴請被告丙○○負連帶損害賠償
      責任。
（三）查原告丁○○為被害人蔡月嬋之父，被害人蔡月嬋喪葬費均由原告丁○○負擔
      ，共支出新台幣二十五萬五千四百四十四元，依民法第一百九十二條第一項規
      定應由被告等連帶負賠償責任。又原告分別為被害人蔡月嬋之父母，依法同為
      受被害人扶養之人，依民法第一百九十二條第二項規定，依霍夫曼式計算，被
      告等應連帶賠償原告丁○○扶養費二百零八萬一千九百四十四元、賠償甲○○
      扶養費一百八十九萬零五百元。再被害人之機車因全部毀壞，無法修復，該機
      車為新車，價值五萬三千元，依民法第一百九十六條規定應責由被告等連帶賠
      償，而原告基於繼承權之法律關係各請求二萬六千五百元。
（四）原告白髮人送黑髮人，喪女之痛，實無以言喻，身心承受之煎熬，實非常人所
      能，而被告自肇事迄今，均不聞不問，毫無悔意。因此原告各依民法第一百九
      十四條之規定請求精神慰藉金一百萬元。
（五）對被告丙○○抗辯之陳述：被告丙○○辯稱伊非被告乙○○僱用人，惟於車禍
      發生後，被告丙○○承認被告乙○○駕駛發生車禍之車子係伊所有，且伊為被
      告乙○○之老闆。
三、證據：提出喪葬費收據（影本）六紙、戶籍謄本一件為證。
乙、被告乙○○部分：
一、聲明：求為判決駁回原告之訴。
二、陳述：對於原告請求之損害賠償並無意見，但原告所請求之金額過高。
丙、被告丙○○部分：
一、聲明：求為判決駁回原告之訴。
二、陳述：否認被告乙○○受僱為誌廣工程行之員工，更未受雇於被告丙○○。車禍
    當日被告乙○○係受僱於訴外人董貴華，從事鋼筋綁紮之工作，故伊不負僱用人
    責任。另強制汽車責任保險部分一百二十萬元，已賠給原告。
三、證據：提出誌廣模板工程行全民健康保險投保明細表及薪資扣繳憑單影本各一件
    為證。
    理      由
一、本件原告起訴主張被告乙○○係被告丙○○經營之誌廣工程行所僱用之模板工人
    ，渠於八十九年三月二日下午六時十分許，駕駛被告丙○○所有，車號Ｘ二－八
    八三一號自小貨車，沿台中市  ○路，由東山路往太原路方向，以時速六十公里
    超速行駛，途經台中市  ○路五七六號前，因下雨視線不清，且超速行駛，致並
    未注意車前狀況，於閃避右側欲超車之不詳車號車輛，向左避讓時，失控打滑，
    衝入對向車道，撞擊對向行駛由被害人蔡月嬋所駕駛車號ＭＬＷ－七六○號之機
    車，導致蔡月嬋因此受顱內出血之傷害，經送醫救治後，延至同月三日上午十一
    時二十五分，仍因傷重不治死亡。本件車禍係因被告乙○○疏忽而發生，並導致
    原告之女蔡月嬋死亡結果，被告丙○○為被告乙○○之僱用人，依民法第一百八
    十八條第一項規定，自應連帶負損害賠償責任，爰依法提起本訴。被告乙○○則
    以原告請求金額過高置辯。另被告丙○○則以被告乙○○非其所僱用之員工，其
    依法不用負損害賠償責任等語置辯。
二、查被害人蔡月嬋於八十九年三月二日下午六時十分許，在台中市  ○路五七六號
    前，遭被告乙○○駕車撞擊致顱內出血，經送醫急救，延至同月三日上午十一時
    二十五分，不治死亡乙節，為兩造所不爭；參以被告乙○○業務過失致被害人蔡
    月嬋死亡之行為，亦經本院八十九年度交訴字第六八號刑事判決，判處被告乙○○有期徒刑十月在案，原告主張之事實，自堪信為真實。
三、被告丙○○雖主張被告乙○○並非受僱於被告丙○○所經營之誌廣工程行，車禍
    當日被告乙○○係受僱於訴外人董貴華綁鋼筋，其並非僱用人等語以為抗辯。按
    民法第一百八十八條所稱之受僱人，係以事實上之僱用關係為標準，僱用人與受
    僱人間已否成立書面契約，在所不問，最高法院四十五年度台上字第一五九九號
    判例意旨可資參照。查本件被告乙○○係被告丙○○僱用之臨時工，擔任板模工
    作，車禍當日係受被告丙○○指示去新社作板模工作，做到一個階段，因該工地
    之另一承包商董貴華綁鋼筋找不到人，才去幫忙綁鋼筋，綁完鋼筋後則開被告丙○○留在工地Ｙ２─８８３１號自小貨車（下稱系爭肇事汽車）要回家，因而發
    生車禍，此經被告乙○○於本院審理時陳述明確（見八十九年十一月十日言詞辯
    論筆錄）。復參酌系爭肇事之汽車屬被告丙○○所有，若被告乙○○未受僱於丙○○，其為何能使用系爭肇事汽車？此益足徵被告乙○○與被告丙○○間有僱用
    關係，而被告乙○○並係本於受僱人之地位使用被告丙○○之系爭肇事汽車。被
    告所辯，並無足採。
四、被告乙○○不法侵害原告之女之生命權，既經認定；被告丙○○復為被告乙○○
    之僱用人，且被告乙○○既係受被告丙○○指示至新社工作，而於完工後回家途
    中發生車禍，其下班後駕車回家之行為，在客觀上亦足認為與其執行職務有關，
    是該二名被告對於原告因而所受之損害，自應負連帶賠償責任。
五、按「因故意或過失，不法侵害他人之權利者，負損害賠償責任」；「不法侵害他
    人致死者，對於支出殯葬費之人，亦應負損害賠償責任；被害人對於第三人負有
    法定扶養義務者，加害人對於該第三人亦應負損害賠償責任」；「不法侵害他人
    致死者，被害人之父、母、子、女及配偶，雖非財產上之損害，亦得請求賠償相
    當之金額」；「受僱人因執行職務，不法侵害他人之權利者，由僱用人與行為人
    連帶負損害賠償責任」，民法第一百八十四條第一項前段、第一百九十二條、第
    一百九十四條、第一百八十八條第一項前段分別定有明文，被告乙○○於執行職
    務時因過失致蔡月嬋死亡一節，既經認定，被告丙○○為其僱用人，被告自應負
    連帶賠償責任。原告為蔡月嬋之父母，其因蔡月嬋死亡而得向被告請求賠償之費
    用，分述如次：
（一）殯葬費用部分：
      被害人蔡月嬋死亡後，原告丁○○辦理其喪葬事宜，支出費用共計二十五萬五
      千四百四十四元，業據其提出公墓使用費繳款書二件，估價單六紙、收據一件
      為證。核其中火葬場使用費四千五百元、公墓使用費六千元、花束二千二百八
      十元、格毛巾二十打四千八百六十元、絨方巾三打五百七十元、印花毛巾三打
      六百六十元、白黃雙連毛巾七打九百一十元、盒子一百八十二個三百六十四元
      、棺木八千元、壽衣四千五百元、骨灰罐一萬二千元、冰箱費十三天六千五百
      元、入殮工人二人三千二百元、抬棺工人六人七千二百元、素桌十三桌三萬九
      千元、小銀紙一千二百元、大銀紙二千元、紅庫銀共四千五百元、白庫銀四千
      五百元、大香五百元、小香五百元、小往生二千元、貢末六百元、櫃仔一百元
      、式場三萬五千元、布棚五千元、花車一萬元、靈車一萬五千元、佛祖車三千
      元、地藏車三千元、電子琴四千元、樂隊費用一萬一千元、白布、往生被、靈
      蓆、桌燈、桌圍、奴婢紙人、靈桌、萬字被等共六千元，共計二十萬八千四百
      四十四元部分，為喪葬、習俗所必需，被告並無爭執，自應認係必要之殯葬費
      用。另地理師費用一萬二千元、誦經費三萬五千元，亦屬喪葬、習俗所必需，
      被告並未爭執，雖無收據，亦應認真正，核無過高，以上共計二十五萬五千四
      百四十四元，均屬必要之殯葬費用，原告丁○○請求賠償，均予准許。
（二）扶養費用部分：
（１）依民法第一百九十二條第二項規定，被害人對第三人負有法定義務者，加害人
      對該第三人亦應負賠償責任；又依民法第一千一百十四條規定，直系血親間互
      負義務，原告丁○○、甲○○為被害人蔡月嬋之父母，有戶籍謄本足稽，被害
      人對原告二人本負扶養義務，故依前揭規定，此扶養費用亦應由被告連帶負擔
      。再者，依民法第一千一百十七條第一項規定，前項無謀生能力之限制，於直
      系血親尊親屬不適用之。是直系血親尊親屬如能以自己財產維持生活者，自無
      受扶養之權利，申言之，直系血親尊親屬受扶養權利，仍應受「不能維持生活
      」之限制，是關於原告受扶養權利之損害算定，所據以計算受扶養之期間，以
      在扶養義務人蔡月嬋扶養可能之範圍，並在原告不能維持生活期間為限，且夫
      妻互負扶養之義務，其負扶養義務之順序與直系血親卑親屬同，民法第一千一
      百十六條之一前段定有明文，故於直系血親卑親屬成年後與夫妻之他造，就扶
      養費用須平均負擔，查蔡月嬋於六十八年十二月十九日生，死亡時之實足年齡
      為二十歲又二月，此有戶籍謄本在卷可稽，是其死亡時已有扶養能力，合先敘
      明。
（２）原告丁○○為四十二年十一月四日出生，現年為四十七歲，有戶籍謄本可憑，
      其能維持生活之勞動年數，以計算至依勞動基準法規定之強制退休年齡即六十
      歲為當，故原告丁○○於十三年後始有受扶養之權利，原告甲○○四十三年十
      月十四日生，四十六歲，亦有戶籍謄本可稽，且並無工作、財產，揆諸前揭說
      明，原告二人受扶養權利之期限，應分別原告丁○○自六十歲起，原告甲○○
      自四十六歲起，算至死亡時止，又依內政部頒臺灣省簡易生命表所示男性、女
      性平均餘命，原告丁○○生存餘命自六十歲起算、原告甲○○生存餘命自四十
      六歲起算，其可能生存期間分別為十七‧九五年、三三‧九年，斟酌原告請求
      依八十八年度綜合所得稅扶養親屬寬減標準扣除額每年七萬二千元計算其等每
      年得受扶養之權利，以國人目前之生活水準而言，此項標準尚屬合理，復依霍
      夫曼計算法扣除中間利息計算：
  １、原告丁○○所得之法定扶養費用為九十三萬九千五百九十三元，其計算公式為
      ：（(00000000＋540541×0.95)÷0000000×72000元＝939593元，元以下四捨
      五入），另原告丁○○除蔡月嬋外，尚有二子蔡勇淇（六十六年十一月十五日
      生）、蔡榮蒼（七十年九月二日生），亦有戶籍謄本在卷可稽，是於被害人蔡
      月嬋應負扶養義務且原告丁○○得請求扶養時，蔡勇淇、蔡榮蒼均同負對原告
      丁○○之扶養義務，並原告甲○○亦同負扶養義務，是蔡月嬋所本應分擔之扶
      養義務，以四分之一計算，則原告丁○○因其女蔡月嬋死亡所受扶養費之損害
      為二十三萬四千八百九十八元（939593÷4＝234898）。
  ２、原告甲○○所得法定扶養費用總額為一百四十五萬零四百九十一元，其計算公
      式為：（(00000000＋377358×0.9)÷0000000×72000元＝0000000元，元以下
      四捨五入），但另須扣除其子女於成年後共同平均負擔扶養費（丁○○、蔡勇
      淇、蔡月嬋於八十九年十一月二十四日迄九十年九月二日之十月間，須分別負
      擔三分之一，蔡榮蒼於九十年九月二日成年後，丁○○、蔡勇淇、蔡月嬋、蔡
      榮蒼於三十三年內各分擔四分之一），故其所得法定扶養費用為三十六萬五千
      五百九十四元（計算方式：0000000×1/33.9×10/12×1/3＝11885，0000000
      ×1/33.9×2/12×1/4＝1783，0000000×32.9/33.9×1/4＝351926，11885＋
      1783＋351926＝365594，元以下四捨五入。）
  ３、從而，原告請求被告連帶給付原告丁○○扶養費二十三萬四千八百九十八元，
      及請求被告連帶給付原告甲○○扶養費三十六萬五千五百九十四元部分，為有
      理由，應予准許，逾此部分請求，為無理由，應予駁回。
（三）精神慰撫金部分：原告為被害人蔡月嬋之父母，蔡月嬋於意外發生時剛滿二十
      歲，原告於中、晚年突遭喪女之痛，衡情自蒙受精神上無可彌補之鉅大痛苦，
      原告自得依民法第一百九十四條規定請求被告連帶給付相當之精神上損害賠償
      ，本院斟酌原告丁○○現任職於私人公司，月薪約三萬元，被告乙○○國中畢
      業，育有兩個小孩，月薪約二萬多元，被告丙○○係板模包商，有兩個小孩，
      月薪約四萬元等情狀及兩造之身分、地位等一切情狀，認原告請求被告連帶給
      付每人慰撫金八十萬元，亦屬適當，應予准許。
（四）依前所述，原告蔡樹基得請求之賠償金額為一百二十九萬零三百四十二元（計
      算方式：255444＋234898＋800000＝0000000），原告甲○○得請求之賠償金
      額為一百一十六萬五千五百九十四元（計算方式：365594＋800000＝0000000
      ）。
六、次按保險人依強制汽車責任保險法規定給付之保險金，視為加害人或被保險人損
    害賠償金額之一部分；加害人或被保險人受賠償請求時，得扣除之。強制汽車責
    任保險法第三十條定有明文，本件原告丁○○陳明已就強制汽車責任保險之保險
    人受領一百二十萬元之保險金（見八九年十月二十日言詞辯論筆錄），依上開規
    定，其所受領部分，視為被告損害賠償金額之一部分，應予扣除。是原告蔡樹基
    得請求之賠償金額一百二十九萬零三百四十二元扣除一百二十萬元為九萬零三百
    四十二元。
七、又原告主張被害人蔡月嬋所有之機車因此次車禍毀損，無法修復，原告基於繼承
    之法律關係爰請求被告連帶賠償五萬三千元云云。然按因犯罪而受損害之人，於
    刑事訴訟程序固得附帶提起民事訴訟對於被告及依民法負賠償責任之人，請求回
    復其損害，但其請求回復之損害以被訴犯罪事實所生之損害為限，從而應以犯罪
    事實為附帶民事訴訟之原因事實，而過失毀損並非犯罪事實，被告乙○○原不負
    過失毀損之刑事責任，縱令原告得以過失毀損為理由獨立提起民事訴訟請求被告
    連帶賠償此部分之損害，亦不得於刑事訴訟程序附帶提起民事訴訟。是原告於提
    起附帶民事訴訟時，即併就車輛毀損部分，請求被告連帶賠償，於法自有未合，
    應予駁回，附此敘明。
八、綜上所述，原告本於侵權行為之法律關係，請求被告連帶給付原告丁○○九萬零
    三百四十二元、原告甲○○一百一十六萬五千五百九十四元，及均自起訴狀繕本
    送達之翌日即八十九年十一月十日起至清償日止，按週年利率百分之五計算之利
    息，洵屬正當，應予准許，逾此部分之請求，則屬無據，應予駁回。
九、原告陳明願供擔保，聲請宣告假執行，關於原告勝訴部分，核無不合，爰分別酌
    定相當之擔保金額准許之；至原告敗訴部分，其假執行之聲請，已失所附麗，應
    予駁回。
十、本件判決基礎已臻明確，兩造其餘攻擊防禦方法及舉證，核與判決無影響，爰不
    一一論述，併此敘明。
十一、據上論結：本件原告之訴，為一部有理由，一部無理由，依民事訴訟法第七十
      九條但書、第八十五條第一項前段、第二項、第三百九十條第二項，判決如主
      文。
中      華      民      國    八十九    年     十一     月    二十四    日
                                  臺灣臺中地方法院民事第一庭
~B法      官  廖穗蓁
右為正本係照原本作成
如不服本判決，應於判決送達後二十日內，向本院提出上訴狀。
中      華      民      國    八十九    年     十一     月    二十四    日
~B法院書記官  李憲惠


司法院資訊處製作；財團法人民間司法改革基金會備份。
